【裁判字號】    98,財管,67
【裁判日期】    980924
【裁判案由】    選任遺產管理人
【裁判全文】
臺灣板橋地方法院民事裁定              98年度財管字第67號
聲  請  人  財政部臺灣省北區國稅局中和稽徵所
法定代理人  乙○○
送達代收人  甲○○
上列聲請人聲請對被繼承人丙○○指定遺產管理人事件，本院裁
定如下：
    主      文
聲請駁回。
聲請程序費用由聲請人負擔。
    理      由
一按繼承開始時，繼承人之有無不明，而無親屬會議或親屬會議
  未於一個月內選定遺產管理人者，利害關係人或檢察官得聲請
  法院選任遺產管理人，並由法院依公示催告程序，定六個月以
  上之期限，公告繼承人，命其於期限內承認繼承，民法第一千
  一百七十七條、第一千一百七十八條固定有明文。然此必以被
  繼承人於繼承開始時，其繼承人有無即屬不明者為限，觀諸上
  開規定自明。
二本件聲請意旨略以：被繼承人丙○○於民國九十六年八月一死
  亡，生前滯納九十四及九十五年度綜合所得稅，合計八千七百
  九十元整；依財政部財稅資料中心三欽等資料查詢清單，被繼
  承人無配偶及子女且父母雙亡，而財團法人天主教會台北教區
  鄭再發（九十七年度財管字第三五號）及財團法人天主教會台
  北教區（九十七年度財管字第三六號）曾申請為被繼承人選任
  遺產管理人，均遭鈞院裁定駁回，惟依財政部臺灣省北區國稅
  局財產歸屬資料清單，被繼承人尚遺有房屋及土地現值合計二
  十三萬一千零九十一元，該遺產雖有華南銀行設定最高限額抵
  押權，但經向該行查證，被繼承人並未積欠該行任何債務，為
  避免因無人繼承，致影響遺產管理及國稅徵收，爰依法聲請指
  定國有財產局為被繼承人丙○○之遺產管理人等語。
三經查：本件聲請人主張被繼承人丙○○於九十六年八月一日死
  亡，無配偶及子女且父母雙亡，無其他親屬會成員可供召開親
  屬會議等情，固據提出被繼承人死亡登記書查詢清單、全戶除
  戶查詢清單及個人戶籍查詢清單、繼承系統表、財政部財稅資
  料中心三等親資料等件為證；惟經本院依職權調閱本院九十七
  年度財管字第三十五號、三十六號選任遺產管理人卷，經核被
  繼承人丙○○尚有法定繼承人即在大陸之兄弟姐妹劉美英、劉
  美麗、劉麗英、劉禮德四人及現為美國公民之胞弟劉義德，又
  無事證足認上開法定繼承人有何喪失繼承權之事由，亦查無渠
  等向本院聲明拋棄繼承權之案件紀錄，是以聲請人遽為聲請選
  任被繼承人之遺產管理人，與首揭法規定自有未合，應予駁回
  。
四依非訟事件法第二十一條第一項裁定如主文。
中    華    民    國    98    年    9     月    24    日
                              家事法庭法  官  余來炎
以上正本係照原本作成。
如對本裁定抗告須於裁定送達後10日內向本院提出抗告狀。
中    華    民    國    98    年    9     月    25    日
                                      書記官  利海強


司法院資訊處製作；財團法人民間司法改革基金會備份。
